臺灣高雄地方法院交通事件裁定　　　　100年度交聲字第137號
原處分機關　高雄市政府交通局
異　議　人　蔡濰疄
上列受處分人因聲明異議案件，對於高雄市政府交通局99年12月
23日所為之處分（原處分：高市交裁字第裁32-BTA009961號），
聲明異議，本院裁定如下：
    主  文
異議駁回。
    理  由
一、原處分意旨略以：異議人即受處分人蔡濰疄於民國99年11月
    7 日11時16分，駕駛車號YXP-690 號輕型機器腳踏車，行經
    高雄市○○路，因機器腳踏車附座載人「未依規定戴安全帽
    」交通違規，經高雄市政府警察局交通警察大隊逕行舉發違
    規，並填製高市警交字第BTA009961 號舉發違反道路交通管
    理事件通知單，異議人不服舉發提出申訴，經原處分機關調
    查結果，仍認異議人違規行為明確，依道路交通管理處罰條
    例第31條第6 項、違反道路交通管理事件統一裁罰基準及處
    理細則第43、44、67條及違反道路交通管理事件統一裁罰基
    準表規定，裁處異議人罰鍰新臺幣（下同）500 元等語。
二、異議人則以：異議人於上揭時地駕駛上揭輕型機器腳踏車遭
    偷拍，舉發單位並無當場不能或不宜舉發之情形，顯有錯誤
    在先云云，為此聲明異議，請求撤銷原處分。
三、按「機器腳踏車駕駛人或附載座人未依規定戴安全帽者，處
    駕駛人新臺幣五百元罰鍰。」道路交通管理處罰條例第31條
    第6 項，定有明文。經查：異議人於99年11月7 日11時16分
    ，駕駛車號YXP-690 號輕型機器腳踏車，行經高雄市○○路
    ，因機器腳踏車附座載人「未依規定戴安全帽」交通違規，
    經高雄市政府警察局交通警察大隊逕行舉發違規，並填製高
    市警交字第BTA009961 號舉發違反道路交通管理事件通知單
    ，異議人不服舉發提出申訴，經原處分機關調查結果，仍認
    異議人違規行為明確，裁處異議人罰鍰500 元等情，為異議
    人所不爭執（見本院卷第4 頁至第19頁），並有上開舉發違
    反道路交通管理事件通知單、違反道路交通管理案件裁決書
    、高雄市政府警察局交通警察大隊100 年1 月20日函、舉發
    單綜合查詢暨99年11月7 日11時16分違規照片、職務報告（
    見本院卷第5 頁、第20頁至第28頁）各1 份可稽，足以認定
    。可見異議人有上揭違規事實明確，原處分機關依道路交通
    管理處罰條例第31條第6 項等規定，裁處異議人罰鍰500 元
    ，尚無違誤。異議人聲明異議，為無理由，應予駁回。
四、至異議人辯稱舉發員警係偷拍行為云云。惟按「汽車駕駛人
    之行為有下列情形之一，當場不能或不宜攔截製單舉發者，
    得逕行舉發：…七、經以科學儀器取得證據資料證明其行為
    違規。前項第七款之科學儀器應採固定式，並定期於網站公
    布其設置地點。但汽車駕駛人之行為屬下列情形之一者，不
    在此限：…十一、汽車駕駛人或附載座人未依規定戴安全帽
    。」道路交通管理處罰條例第7 條之2 第1 項第7 款、第2
    項第11款，定有明文。查本件舉發單位係以道路交通管理處
    罰條例第7 條之2 第1 項第7 款所規定之「科學儀器」即相
    機取得「證據資料」即照片，證明異議人駕駛上開機車有道
    路交通管理處罰條例第7 條之2 第2 項第11款之「附載座人
    未依規定戴安全帽」行為違規，自得於當場不能或不宜攔截
    製單舉發之情況下逕行舉發。而本件有當場不宜攔截製單舉
    發之情事，則有舉發警員陳鐶島所製作之職務報告載稱：「
    於99年11月7 日11時16分…發現分隊前有一輛輕機車YXP-69
    0 號經過，附載人未戴安全帽，發現時已來不及攔車，如果
    冒然衝出攔車，恐騎士驚慌摔倒，為避免本人及騎士和附載
    人發生危險，所以採取比較安全方式科學採證照相舉發」等
    語（見本院卷第28頁）明確，堪以認定。且依違規當時之照
    片所示，及異議人所辯：「本人於2010年11月7 日經過小港
    區○○路，前座載就讀小二的女兒」等語，可見異議人駕駛
    上揭機車所附載之未戴安全帽之兒童係站立於機車前踏板之
    位置手抓機車龍頭，並無任何安全措施足以保障該兒童於機
    車突然剎停時可以免於受傷，是舉發警員陳鐶島於上揭職務
    報告所載之內容，顯屬事實，本件應有當場不宜攔截製單舉
    發之情事。是異議人違規事實明確，亦無從以此而脫免其責
    或作為其得不遵守交通規則之理由，異議人上揭辯詞，並不
    可採，併為說明。
五、據上論斷，依道路交通管理處罰條例第87條第2 項、道路交
    通案件處理辦法第19條，裁定如主文。
中    華    民    國   100    年    1     月    27    日
                  交通法庭      法  官  施盈志
以上正本證明與原本無異。
如不服本裁定應於送達後5日內向本院提出抗告狀。
中    華    民    國   100    年    1     月    27    日
                                書記官  林雅婷